臺灣屏東地方法院刑事判決　　　　　　　100年度易字第626號
公　訴　人　臺灣屏東地方法院檢察署檢察官
被　　　告　陳添成
上列被告因竊盜案件，經檢察官提起公訴（100 年度偵緝字第12
2 號）本院判決如下：
    主  文
陳添成犯攜帶兇器竊盜罪，未遂，累犯，處有期徒刑伍月，扣案
如附表編號一所示之物均沒收；又犯攜帶兇器竊盜罪，累犯，處
有期徒刑陸月，扣案如附表編號二所示之物均沒收；又犯攜帶兇
器竊盜罪，累犯，處有期徒刑捌月，扣案如附表編號二所示之物
均沒收。應執行有期徒刑壹年參月，扣案如附表所示之物均沒收
。
    事  實
一、陳添成前因竊盜案件，於民國97年間經臺灣高等法院高雄分
    院以97年上易字1027號判決應執行有期徒刑10月確定，並於
    99年2 月28日縮刑期滿執行完畢。詎猶不知悔改，仍分別意
    圖為自己不法之所有，先後於：
  (一)99年12月4 日上午11時45分許，攜帶其所有客觀上足供兇器
    使用如附表編號一所示之工具，騎乘車號ZYN-536 號輕型機
    車，至屏東縣新園鄉○○村○○路五田高幹71-72 處，竊取
    新園鄉公所所有之8 平方釐米路燈電線約50公尺，於撿起電
    線後，尚未及將之置入自己實力支配之下時，即為許文能當
    場發現並報警處理，陳添成遂丟棄電線欲騎車逃逸，仍遭到
    場員警當場逮捕。
  (二)99年12月30日下午2 時許，攜帶其所有客觀上足供兇器使用
    如附表編號二所示之工具，至屏東縣新園鄉共和村鹽埔漁港
    陳文章所有之「明豐勝」漁船內，竊取廢鐵、螺絲及塑膠管
    （價值約新臺幣【下同】95元），得手後變賣換取現金花用
    殆盡，嗣員警查獲他案後，尚未發現陳添成涉犯本案前，由
    陳添成自行供出，始悉上情。
  (三)99年12月31日下午2 時10分許，攜帶其所有客觀上足供兇器
    使用如附表編號二所示之工具，至屏東縣新園鄉共和村鹽埔
    漁港陳文章所有之「明豐勝」漁船內，竊取漁船用引擎螺絲
    墊片1 個（價值約50元），得手後為陳文章發現並報警處理
    ，於漁船內當場查獲，始悉上情。
二、案經陳文章及陳枝如分別訴由屏東縣政府警察局東港分局報
    請臺灣屏東地方法院檢察署檢察官偵查起訴。
    理  由
一、證據能力方面：
  (一)按被告以外之人於偵查中向檢察官所為陳述，除顯有不可信
    之情況者外，得為證據，刑事訴訟法第159 條之1 第2 項定
    有明文。偵查中對被告以外之人（包括證人、鑑定人、告訴
    人、被害人及共同被告等）所為之偵查筆錄，或被告以外之
    人向檢察官所提之書面陳述，性質上均屬傳聞證據。惟現階
    段刑事訴訟法規定檢察官代表國家偵查犯罪、實行公訴，依
    法其有訊問被告、證人及鑑定人之權，證人、鑑定人且須具
    結，而實務運作時，檢察官偵查中向被告以外之人所取得之
    陳述，原則上均能遵守法律規定，不致違法取供，其可信度
    極高，職是，被告以外之人前於偵查中已具結而為證述，除
    反對該項供述得具有證據能力之一方，已釋明「顯有不可信
    之情況」之理由外，不得遽指該證人於偵查中之陳述不具證
    據能力。經查，證人許文能於偵查中以證人身分向檢察官所
    為之陳述，業經證人依法具結，被告復均未抗辯該審判外陳
    述有何顯不可信之情況，且證人許文能亦經被告聲請到庭並
    接受詰問，本院審酌上揭證人陳述時之外在環境，並無何顯
    不可信之情況，且已充分保障被告對質詰問之權利，揆諸上
    開說明，應認前開證人於偵查中以證人身分向檢察官所為之
    陳述，得為證據，具有證據能力。
  (二)按被告以外之人於審判外之陳述，雖不符刑事訴訟法第159
    條之1 至第159 條之4 規定，而經當事人於審判程式同意作
    為證據，法院審酌該言詞陳述或書面陳述作成時之情況，認
    為適當者，亦得為證據；當事人、代理人或辯護人於法院調
    查證據時，知有該法第159 條第1 項不得為證據之情形，而
    未於言詞辯論終結前聲明異議者，視為有前項之同意，該法
    第159 條之5 業已明揭其旨。本件公訴人及被告均對於證人
    即被害人陳文章、證人即新園鄉公所技工陳枝如等人於警詢
    中之證述、扣押筆錄、扣押物品目錄表、贓物認領保管單等
    證據，均未爭執其證據能力，本院並審酌該證據作成時之情
    況，認為並無不適當者，依上開說明，均認應有證據能力。
二、就事實欄一(一)部分：
  (一)訊據被告就事實欄一(一)所示犯罪事實部分，固坦認當時確實
    行經該地，並隨身攜帶如附表編號1 所示工具，發現該8 平
    方釐米電線後確有將之拾起，惟否認有何竊盜之犯意，辯稱
    ：伊原本有意拾取該電線變賣，然撿起來後發現係公家之物
    ，遂立即放下離開，伊當時沒有發現有人在旁等語。
  (二)被告確實攜帶如附表編號1 所示工具行經該地，並拾取該電
    線，嗣將電線放下後隨即離開該處等情，業經被告供承明確
    ，核與證人即在場人許文能於偵查及本院審理時之具結證述
    ，及證人即當日到場逮捕被告之員警葉明憲於本院之證述均
    大致相符，並有扣押筆錄、扣押物品目錄表、採證照片12張
    等在卷可稽，是此部分事實即堪採信。
  (三)證人許文能於本院審理時具結證稱被告當時一手已經拾起電
    線，另一手持老虎鉗，於見到伊時，隨即放下電線，並騎乘
    機車逃離現場，伊登即呼喚其他人幫忙追被告，並隨後報警
    等語（本院卷第64頁背面參照），核與證人葉明憲證稱當日
    係證人許文能報案，伊於到場時看見被告已經為證人許文能
    及幾位民眾攔下等語（本院卷第65頁背面參照）無違，亦與
    被告於警詢時供稱當時發現為證人許文能看見時，即放下電
    線、離開等情相符（屏東縣政府警察局東港分局刑案偵查卷
    宗東警分偵字第0990020708號卷第4 頁參照），復參諸：1.
    證人許文能與被告素不相識、亦無怨隙一節，經被告於警詢
    及本院審理時均供述在卷（同上警卷第6 頁、本院卷第44頁
    背面參照），則證人許文能當無刻意誣陷被告之動機。2.被
    告於警詢時自承有意拾取該電線變賣等語（同上警卷第5 頁
    參照），於本院審理時又供承伊明知該電線屬於公家所有，
    且伊拾起電線後，係一手持電線、一手持老虎鉗等語（本院
    卷第64頁、第65頁參照），衡諸被告於本件犯行中既已否認
    犯罪，當無自陷己罪之可能，上開自白即足採信，則被告若
    無意將電線剪斷，當無同時持老虎鉗之必要，由此益徵被告
    明知該電線確係他人所有，而仍有意持老虎鉗將之剪斷、變
    賣等情。是證人許文能證稱被告於尚未以老虎鉗剪斷電線之
    際，即因發見有人到場而逃離等情，足堪採信。
  (四)被告固否認有何加重竊盜未遂之犯行，並以上揭情詞置辯，
    然其所辯，顯有下列前後矛盾及與事理不符之處：
  1.被告固自承其可判斷該電線係屬公家所有，因而並無將之占
    有之意（本院卷第64頁參照），然復坦認於其拾起電線後，
    一手持電線、一手持老虎鉗之情（本院卷第65頁參照），顯
    有將電線裁剪以利其攜帶之情形，是其辯稱並無不法所有之
    意，已難遽採。
  2.被告又辯稱伊一看即知該電線屬於臺灣電力股份有限公司所
    有（本院卷第64頁參照），惟查該電線係屏東縣新園鄉○○
    ○○路燈電力用之電線之情，業經證人即新園鄉公所技工陳
    枝如於99年12月4 日警詢中證述明確，核與卷附臺灣電力股
    份有限公司屏東區營業處100 年9 月30日D 屏東字第100090
    0329號函（本院卷第60頁參照）、新園鄉公所100 年10月3
    日園鄉建字第1000011299號函（本院卷第61頁參照）相符，
    是其自稱可以判斷電線係臺灣電力股份有限公司所有一情，
    亦屬虛妄。被告既無法判斷係何人所有，則其辯稱拾起該電
    線後，發現係臺灣電力股份有限公司之電線後隨即放下等語
    ，亦顯然不實。
  3.被告於警詢時，供稱伊發現現場有人時即放下電線離開等語
    （同上警卷第4 頁參照），然於本院審理時改稱當時沒有發
    現有旁人等語（本院卷第64頁參照），已有矛盾；至本院提
    示上揭警詢筆錄時，被告先供稱不識字（本院卷第63頁背面
    至第64頁參照），嗣於審理中，經本院告知請其確認電腦螢
    幕所顯示之筆錄內容時，竟又表示內容經其確認無誤等語（
    本院卷第64頁背面參照），則被告前開供稱不識字之情，當
    係為規避法院調查對其不利之自白，而顯屬不實，由此益見
    被告臨訟卸責之情。
  4.被告先於警詢中及本院審理時先後供稱伊以為該電線無人所
    有，而有意拿去販賣等語（同上警卷第5 頁、本院卷第67頁
    背面參照），然其於本院審理時陳稱：「我沒有想要把這捆
    電線拿走，也不知道這捆電線有多長，就算不是台電所有…
    …就算是沒有人的，我也沒有想要把電線帶走」（本院卷第
    64頁參照）等語，亦足見其前後供述之矛盾。
  5.被告復辯稱伊當時騎乘排氣量50C.C.之輕型機車，無法載運
    該電線，然被告既坦認身上攜帶裁剪工具，復自承將老虎鉗
    持於手上，則當無不能以排氣量50C.C.之輕型機車載運裁剪
    後之電線之情，是其所辯，亦顯與事理不合，自無足採。
  6.況被告自承先前曾因類似之剪電線販賣案件，而為法院判刑
    （本院卷第64頁背面參照），則其顯然明知剪取電線販賣之
    事，係屬非法；惟被告仍於發現路旁之電線後，即一手拾取
    電線、一手持剪裁之工具，由此亦見被告係明知該電線為他
    人所有，而仍意圖為自己不法之所有竊盜該電線之情。
  7.綜上，被告所辯既有諸多前後矛盾及與事理不合之處，自難
    採信。
  (五)綜上所述，被告攜帶兇器竊盜該8 平方釐米電線而未遂之犯
    行事證明確，堪以認定，應依法論科。
三、就事實欄一(二)、(三)部分：
    該部分犯罪事實，業據被告陳添成於警詢、偵查中及本院審
    理時均自白不諱，核與被害人即證人陳文章於警詢時證述情
    節相符，復有扣押物品目錄表、贓物認領保管單各1 份及現
    場照片8 張在卷可稽，足徵被告上開任意性自白與事實相符
    ，堪採信為證據。是以該部分事證明確，被告犯行均堪以認
    定，應依法論科。
四、論罪科刑：
  (一)本件被告陳添成就事實欄所示行為後，刑法第321 條第1 項
    業於100 年1 月26日修正公布，並於同年月28日生效施行。
    按行為後法律有變更者，適用行為時之法律，但行為後之法
    律有利於行為人者，適用最有利於行為人之法律，刑法第2
    條第1 項定有明文。查修正前刑法第321 條第1 項規定：「
    犯竊盜罪而有左列情形之一者，處6 月以上、5 年以下有期
    徒刑：一、於夜間侵入住宅或有人居住之建築物、船艦或隱
    匿其內而犯之者。二、毀越門扇、牆垣或其他安全設備而犯
    之者。三、攜帶兇器而犯之者。四、結夥3 人以上而犯之者
    。五、乘火災、水災或其他災害之際而犯之者。六、在車站
    或埠頭而犯之者」；修正後刑法第321 條第1 項則規定：「
    犯竊盜罪而有下列情形之一者，處6 月以上、5 年以下有期
    徒刑，得併科新臺幣10萬元以下罰金：一、侵入住宅或有人
    居住之建築物、船艦或隱匿其內而犯之者。二、毀越門扇、
    牆垣或其他安全設備而犯之者。三、攜帶兇器而犯之者。四
    、結夥3 人以上而犯之者。五、乘火災、水災或其他災害之
    際而犯之者。六、在車站、埠頭、航空站或其他供水、陸、
    空公眾運輸之舟、車、航空機內而犯之者」，經比較新舊法
    之規定，新法法定刑除增加「得併科10萬元以下罰金」之罰
    金刑外，並刪除原第1 款「於夜間」之要件，且就第6 款增
    加「航空站、其他供水、陸、空公眾運輸之舟、車、航空機
    內」之要件，核均屬加重刑罰或擴大加重竊盜構成要件之涵
    攝範圍。就本案被告所為之竊盜犯行，若適用修正後刑法規
    定，其刑責中並有得併科罰金之規定，是修正後刑法第321
    條第1 項之規定並未較有利於行為人，自應適用修正前刑法
    第321 條第1 項之規定。
  (二)按刑法第321 條第1 項第3 款之攜帶兇器竊盜罪，係以行為
    人攜帶兇器竊盜為其加重條件，此所謂兇器，其種類並無限
    制，凡客觀上足對人之生命、身體、安全構成威脅，具有危
    險性之兇器均屬之，且祇須行竊時攜帶此種具有危險性之兇
    器為已足，並不以攜帶之初有行兇之意圖為必要（最高法院
    79年度臺上字第5253號判例意旨參照）。被告陳添成於事實
    欄一(一)所示竊盜犯行時攜帶之工具即附表編號1 所示工具，
    及其於事實欄一(二)、(三)所示竊盜犯行時攜帶之工具即附表編
    號2 所示工具，其刃部均為金屬材質，且附表編號1 中所示
    之老虎鉗係被告持以裁取電線之用，附表編號2 中所示之鐮
    刀、水果刀均係供切割使用，顯見甚為銳利，足以為殺傷人
    之生命、身體之器械，係具有危險性之兇器無訛。故核被告
    陳添成就事實欄一(一)所示犯行部分，係犯刑法第321 條第2
    項、第1 項第3 款之攜帶兇器竊盜未遂罪；就事實欄一(二)、
    (三)所示犯行部分，均係犯攜帶兇器竊盜罪。
  (三)被告陳添成就前開3 罪間，均係行為互殊，犯意各別，自應
    均予分論併罰。
  (四)又被告有如事實欄所載之犯罪科刑執行情形，有臺灣高等法
    院被告前案紀錄表各1 份在卷可查，其於有期徒刑執行完畢
    後5 年內，再故意觸犯本件均為有期徒刑以上之罪，均構成
    累犯，應依刑法第47條第1 項規定加重其刑。另就被告就事
    實欄一(一)之加重竊盜未遂部分，其犯行所生危害顯較既遂犯
    為輕，爰依刑法第25條第2 項規定減輕之；又被告在事實欄
    一(二)部分犯行尚未經偵查機關發覺前，即主動向警方坦承犯
    行，並自願接受裁判，有偵查報告及其99年12月31日警詢筆
    錄附卷可考，堪認符合自首要件。經斟酌被告自首有利於犯
    罪之偵查、追訴，且可見其勇於面對刑責，爰依刑法第62條
    前段規定，減輕其刑。是被告陳添成就事實欄一(一)、(二)所示
    犯行部分，均同有刑之加重暨減輕事由，爰依法先加後減之
    。
  (五)爰審酌被告前即有多次竊盜前科，素行不良，不思以正當途
    徑取得財物，恣意竊取物品，對於他人財產安全及社會秩序
    產生一定程度之危害，對他人財產權毫不尊重，並一再犯案
    ，然所竊得之財物價值不高等情節，再以被告於本院審理時
    ，就事實欄一(二)、(三)部分均坦承犯行，惟始終否認事實欄一
    (一)部分等一切情狀，分別量處如主文所示之刑，並定其應執
    行之刑。
  (六)沒收部分：
  1.扣案之如附表編號1 所示之老虎鉗1 支，為被告所有，且為
    供被告為事實欄一(一)所示之竊盜犯行時所用之物，業據被告
    供承在卷，是應依刑法第38條第1 項第2 款之規定，於被告
    所犯該罪刑項下，併予宣告沒收之。
  2.至扣案如附表編號1 、2 所示其他物品，亦均係被告所有，
    雖並未經被告持以為上開攜帶兇器竊盜犯罪時所使用之物，
    然被告已將該等物品均攜至犯罪現場，業據被告供承在卷，
    且該等物品均為金屬成品，且均至為堅硬，衡情，該等物品
    如持以揮舞，足認於客觀上對人之生命、身體、安全均足以
    構成威脅，顯具有相當危險性，再參以被告已自陳其確有將
    該等物品攜至犯案地點，前已述及，堪認均係其預備用以為
    該案犯行之工具，是揆以前開最高法院判例要旨，仍應依刑
    法第38條第1 項第2 款之規定，於被告各該罪刑項下，均併
    予宣告沒收之。
  (七)至公訴意旨認被告就事實欄一(一)所示犯行同時構成電業法第
    105 條之竊盜電線罪部分，經查，被告所竊取之電纜線非屬
    供電設備，而係新園鄉○○○○○路燈之自用電線等情，業
    經證人陳枝如於99年12月4 日警詢中證述明確，核與卷附臺
    灣電力股份有限公司屏東區營業處100 年9 月30日D 屏東字
    第1000900329號函（本院卷第60頁參照）、新園鄉公所100
    年10月3 日園鄉建字第1000011299號函（本院卷第61頁參照
    ）相符，應堪採信，是此部分應不該當電業法第105 條之規
    定（經蒞庭實行公訴之檢察官於本院100 年10月25日審理時
    當庭撤回電業法第105 條之適用），附此敘明。
據上論斷，應依刑事訴訟法第299 條第1 項前段、第284 條之1
，刑法第2 條前段、第321 條第1 項第3 款、第2 項（修正前）
、第25條第2 項、第47條第1 項、第62條前段、第51條第5 款、
第9 款、第38條第1 項第2 款，判決如主文。
本案經檢察官許英輝到庭執行職務
中    華    民    國   100    年    11    月    8     日
                  刑事第四庭    法  官  李謀榮
以上正本證明與原本無異。
如不服本判決應於收受判決後10日內向本院提出上訴書狀，並
應敘述具體理由；其未敘述上訴理由者，應於上訴期間屆滿後
20日內向本院補提理由書（均須按他造當事人之人數附繕本）
「切勿逕送上級法院」。
中    華    民    國   100    年    11    月    8     日
                                書記官  蔡進吉
附表：
┌──┬──────────────────────────────┐
│編號│品名                                                        │
├──┼──────────────────────────────┤
│1   │斧頭1支、老虎鉗1支、老虎夾1支                               │
├──┼──────────────────────────────┤
│2   │大型活動板手1 支、十字及一字螺絲起子各1 支、固定板手2 支、鐮│
│    │刀1 支、大型及中型扳手各1 支、水果刀1 支、鐵鎚1 支          │
└──┴──────────────────────────────┘
附錄本件論罪科刑法條：
修正前中華民國刑法第321條
犯竊盜罪而有左列情形之一者，處6 月以上、5 年以下有期徒刑
：
一、於夜間侵入住宅或有人居住之建築物、船艦或隱匿其內而犯
    之者。
二、毀越門扇、牆垣或其他安全設備而犯之者。
三、攜帶兇器而犯之者。
四、結夥3 人以上而犯之者。
五、乘火災、水災或其他災害之際而犯之者。
六、在車站或埠頭而犯之者。
前項之未遂犯罰之。